【裁判字號】    97,消債抗,184
【裁判日期】    980305
【裁判案由】    更生事件
【裁判全文】
臺灣臺北地方法院民事裁定           97年度消債抗字第184號
抗  告  人  甲○○原名蔡聰杰.
上列抗告人因消費者債務清理條例更生事件，對於中華民國九十
七年十月九日本院九十七年度消債更字第六四八號裁定提起抗告
，本院裁定如下：
    主  文
抗告駁回。
抗告程序費用新臺幣壹仟元由抗告人負擔。
    理  由
一、本件抗告意旨略以：(一)抗告人父親長年在外，於民國（下同
    ）九十六年因經營生意不順，抗告人盡力幫忙，結果造成債
    務無法償還，方選擇聲請更生；(二)抗告人與母親相依為命，
    若依原裁定所指每月最低生活費每人新台幣（下同）一萬四
    千一百五十二元計算，則抗告人與母親所需生活費為二萬八
    千三百零四元，均由抗告人負擔，超過抗告人每月收入二萬
    七千元，更無法償還債務；(三)抗告人現住房屋已居住二十餘
    年，原裁定認抗告人及父親均有債務，故應搬遷至租金較低
    處所居住，並不合情理，且抗告人現遭債權人扣薪執行三分
    之一，亦無多餘金額可供搬遷，原裁定見解實有違誤，爰提
    起本件抗告，請求廢棄原裁定云云。
二、按消費者債務清理條例第三條規定：「債務人不能清償債務
    或有不能清償之虞者，得依本條例所定更生或清算程序，清
    理其債務。」，反面言之，債務人若無不能清償債務或有不
    能清償之虞者，自無從以更生或清算程序清理其債務。
三、經查：(一)抗告人主張父親長年在外，與母親相依為命，故母
    親相關費用均由抗告人支應，父親並未分擔云云，然而：(1)
    債權人萬泰商業銀行股份有限公司（下稱萬泰銀行）向本院
    提出之抗告人面談紀錄表記載：抗告人同住家人共三人，父
    親要負自己的債務等語，經抗告人簽名聲明屬實（參本院卷
    第十三頁），抗告人所稱：伊父親長年在外，與母親相依為
    命一節，無法認定為真實；(2)原裁定以抗告人父親自九十七
    年二月二十五日起至保全公司勤務部任職，薪資平均三萬元
    ，扣除協商款項一萬二千元，尚有一萬八千餘元得分擔房租
    費用，與抗告人同住家人共三人之事實相符；(二)抗告人另主
    張其母親扶養費應以一萬四千一百五十二元計算，與抗告人
    表明每月支出母親扶養費三千元之事實不符，難以採信；(三)
    抗告人又主張原裁定認定抗告人應搬遷至租金較低處所居住
    ，並不合情理云云，然誠如原裁定所述，聲請更生者僅應保
    有符合人尊嚴之最低基本生活，並非維持抗告人過去慣常之
    寬逸生活，且由每月租金減省之費用，足資搬遷之用而有餘
    ，抗告人稱因遭扣薪而無多餘金額可供搬遷，亦非可信；(四)
    綜上所述，原裁定斟酌抗告人應得承租較低租金之房屋，且
    其父親得分擔租金，而認抗告人生活支出（含租金）應以台
    北市每月最低生活標準一萬四千一百五十二元計算，加上母
    親扶養費三千元，總計一萬七千一百五十二元，抗告人每月
    薪資二萬七千元扣除上揭款項後，尚有餘款九千八百四十八
    元，足以清償萬泰銀行所提供年息百分之六，每月償還六千
    元之方案，故認抗告人並無不能清償債務之情事，見解應屬
    可採。
四、綜上所述，抗告人並無不能清償債務或有不能清償之虞之情
    形，自無從聲請以更生程序清理其債務，原裁定駁回抗告人
    更生及保全處分之聲請，並無不合。抗告人求為廢棄原裁定
    ，為無理由，應予駁回。
五、據上論結，本件抗告為無理由。依消費者債務清理條例第十
    五條、民事訴訟法第四百九十五條之一第一項、第四百四十
    九條、第九十五條、第七十八條，裁定如主文。
中    華    民    國    98    年    3     月    5     日
                  民事第一庭審判長法  官  李昆曄
                                  法  官  賴秀蘭
                                  法  官  文衍正
以上正本係照原本作成。
本件不得抗告。
中    華    民    國    98    年    3     月    5     日
                                  書記官  潘惠敏


司法院資訊處製作；財團法人民間司法改革基金會備份。
